【裁判字號】    99,家訴,287
【裁判日期】    990903
【裁判案由】    聲請宣告夫妻分別財產制
【裁判全文】
臺灣臺中地方法院民事判決             99年度家訴字第287號
原      告  元誠國際資產管理股份有限公司
法定代理人  甲○○
訴訟代理人  林奇鋒
被      告  乙○○
訴訟代理人  朱秋子
被      告  丙○○
上列當事人間請求宣告夫妻分別財產制事件，本院於民國99年8
月20日言詞辯論終結，判決如下：
    主  文
被告間之夫妻財產制應改用分別財產制。
訴訟費用由被告負擔。
    事  實
壹、原告起訴主張：
一、被告為夫妻，婚姻關係目前尚存續中，其等婚後並未向法院
    辦理夫妻分別財產制契約登記。
二、原告自荷商柯金資產管理股份有限公司取得其對被告張晉智
    之債權，迭經催討，被告張晉智均不償還，且被告張晉智已
    無財產可供強制執行，而經本院民事執行處核發債權憑證，
    惟被告張晉智迄今未清償，尚欠原告本金新臺幣（下同）19
    00餘萬元。經查被告張晉智已無財產可供執行。爰依民法第
    1011條之規定，請准宣告被告間之夫妻財產制改為分別財產
    制等語。
三、並聲明：求為判決如主文所示。
貳、被告則均以：前開民法第1011條之規定，並不適用於被告間
    ；且原告所舉之判例皆為上訴駁回，不可參照。而強制被告
    使用分別財產制，亦無任何意義；被告間亦不適用民法第
    1005條之規定等語，資為抗辯。並聲明：（一）原告之訴駁
    回。（二）訴訟費用由原告負擔。
參、得心證之理由
一、按夫妻未以契約訂立夫妻財產制者，除本法另有規定外，以
    法定財產制，為其夫妻財產制；債權人對於夫妻一方之財產
    已為扣押，而未得受清償時，法院因債權人之聲請，得宣告
    改用分別財產制，民法第1005條、第1011條分別定有明文。
    而所謂未得受清償，包括全無可扣押之物或所扣押之物數量
    不足及所扣押之財產不足清償該為扣押之債權人債權等情形
    （最高法院89年度臺上字第854 號判決意旨參照）。
二、查原告所主張之前開事實，有債權讓與證明書、債權讓與聲
    明書、郵局存證信函暨收件回執、本院債權憑證、戶籍謄本
    、本院登記處函等在卷可證，自堪信為真實。故本件被告於
    婚後既未以契約訂立夫妻財產制，自應以法定財產制為其等
    之夫妻財產制；而原告即債權人對於被告張晉智之財產強制
    執行後，仍不足清償原告之債權，且被告張晉智亦已無財產
    可供強制執行，是揆諸前揭說明，原告自得聲請宣告改用被
    告間之夫妻財產制為分別財產制。從而，原告依民法第1011
    條之規定，請求宣告被告間之夫妻財產制改用分別財產制，
    為有理由，應予准許。
肆、訴訟費用負擔之依據：民事訴訟法第78條、第85條第1項前
    段。
中    華    民    國    99    年     9    月     3    日
                    家事法庭    法  官  陳和
以上正本係照原本作成。
如對本判決上訴，須於判決送達後20日內向本院提出上訴書狀（
須附繕本）。
中    華    民    國    99    年     9    月     3    日
                                書記官  薛淑玲

司法院資訊處製作；財團法人民間司法改革基金會備份。
